【裁判字號】    95,台上,1008
【裁判日期】    950302
【裁判案由】    強盜
【裁判全文】
最高法院刑事判決            九十五年度台上字第一００八號
    上  訴  人  台灣高等法院台中分院檢察署檢察官
    被      告  甲○○
                        121.
                        練所執行感訓中）
上列上訴人因被告強盜案件，不服台灣高等法院台中分院中華民
國九十四年十二月十三日第二審判決（九十四年度上訴字第二三
００號，起訴案號：台灣台中地方法院檢察署九十四年度偵字第
一一四五二號），提起上訴，本院判決如下：
    主  文
原判決撤銷，發回台灣高等法院台中分院。
    理  由
本件原判決援引第一審判決所載之犯罪事實認定：被告甲○○基
於意圖為自己不法所有之概括犯意，於如第一審判決附表一所示
之時、地，持其所有之鑰匙一支，竊取如該附表所示許振彰、張
淑惠所有之機車，得手後，作為其犯強盜案件時所騎乘之車輛，
避免為警查緝。又另行基於意圖為自己不法所有，強盜他人財物
之概括犯意，於如第一審判決附表二所示之時間、地點，分別持
其所有客觀上足以危害人之生命、身體而可供作兇器使用之菜刀
、水果刀，抵住在場店員腰際之強暴方式，至使如該附表所示之
被害人陳郭阿滿、江思旻、呂美鳳、歐佳雯、詹欣慈、黃勻、王
慧如、陳瓊霜、黃怡溱、廖淑娥、潘玨陵、林佳瑩、蔡杏紋、張
秀霞、陳淑華、莊婉婷、傅慧蓉等人不能抗拒，而強取如該附表
編號一、二、四至十七所示之被害人所有財物。惟於該附表編號
三所示之強盜犯行，因店員呂美鳳見狀，按下警示鈴後，隨即逃
出店門外，致被告未能強取財物而未遂。嗣為警於民國九十四年
七月十二日十九時十分在台中市○○區○○路與北屯路口查獲，
並扣得被告所有供其為前揭強盜犯行所用之黑色鴨舌帽、菜刀、
水果刀等物，始悉上情等情。因而維持第一審依牽連犯從一重論
處被告連續意圖為自己不法之所有，攜帶兇器，以強暴至使不能
抗拒，而取他人之物罪刑之判決，駁回被告在第二審之上訴，固
非無見。
惟查：(一)、科刑之判決書，須將認定之事實詳為記載，然後於理
由內說明其所憑之依據及認定之理由，使事實與理由兩相一致，
方為適法。倘事實之記載與理由之敘述不相符合，即屬理由矛盾
，其判決為當然違背法令。依第一審判決所載，其犯罪事實欄係
認定被告犯如該判決附表二所示之十七件強盜案件，但其理由欄
卻謂：「被告『廖坤璋』所為先後共十七次加重強盜犯行（即如
附表二所示），時間緊接，犯罪構成要件相同，顯係基於概括犯
意反覆實施，應依連續犯之規定，論以情節較重之攜帶兇器強盜
既遂罪……」云云（見第一審判決第三頁第九列至第十二列），
對究係何人觸犯本件強盜犯行，事實之記載與理由之敘述並不相
符；又第一審判決以被告於第一審供陳：伊係騎乘所竊得之機車
，為本件強盜（第一審判決誤載為『竊盜』）犯行等語，據以說
明本件被告所犯連續竊盜及連續攜帶兇器強盜既遂二罪間，有手
段、目的之牽連關係，為牽連犯，應依刑法第五十五條規定，從
一重之連續攜帶兇器強盜既遂罪處斷云云（見第一審判決第三頁
第二十一列至第二十六列）。但依第一審判決附表一所示，被告
係先後於九十四年七月六日十七時三十五分許竊取許振彰所有車
牌號碼ＨＦＫ－八七一號機車，及於同年七月十日十八時三十分
許竊取張淑惠所有車牌號碼ＢＳ六－七二一號機車。另依該判決
附表二編號１至１２所載，被告則依序分別於九十四年六月十日
、同年六月二十日、同年六月二十二日、同年六月二十三日、同
年六月二十四日、同年六月二十六日、同年六月二十八日、同年
六月三十日、同年七月二日、同年七月三日、同年七月五日及同
年七月六日中午十二時二十五分許強盜陳郭阿滿、江思旻、呂美
鳳、歐佳雯、詹欣慈、黃勻、王慧如、陳瓊霜、黃怡溱、廖淑娥
、潘玨陵、林佳瑩等人之財物。如均無訛，被告為上開強盜犯行
時，既均在其竊取許振彰、張淑惠所有前開機車之前，則被告如
何得以其所竊取之前開機車供作上開強盜犯行之用？第一審判決
事實之認定與理由之說明復互生齟齬，自有判決理由矛盾之違法
，乃原判決不予糾正，竟引用第一審判決前開所載之犯罪事實及
理由，資為駁回被告上訴之部分依據，同屬違誤。(二)、事實審法
院所認定之事實，與所採之證據，不相適合，即屬證據上理由矛
盾，其判決當然為違背法令。原判決援用第一審判決所載之犯罪
事實，認定被告連續於九十四年七月六日十七時三十五分許竊取
許振彰所有車牌號碼ＨＦＫ－八七一號機車，及於同年月十日十
八時三十分許竊取張淑惠所有車牌號碼ＢＳ六－七二一號機車等
情，已如前述。然依原判決引用第一審判決所採為證據之台中市
警察局車輛失竊證明單及台中縣（第一審判決誤載為『台中市』
）警察局車輛協尋電腦輸入單所載，許振彰、張淑惠所有上述機
車係分別於九十四年七月六日十二時及同年七月十日十七時遭竊
（見偵字第一一四五二號卷第六十四頁、第六十七頁），原判決
認定上述機車失竊之時間，核與所採用之證據，不相適合，亦有
證據上理由矛盾之違法。(三)、依卷內資料所載，林佳瑩於九十四
年七月六日警詢時，先係指陳其所任職之滿客多超商於同日中午
十二時二十五分許遭歹徒強盜現金約新台幣（下同）一萬多元及
價值十五元之飲料一瓶（見台中市警察局刑案偵查卷宗第六十四
頁），但嗣於九十四年七月十三日警詢中，則指稱其所任職之滿
客多超商於上述時間遭被告強盜現金約八千元云云（見同上警卷
第三十四頁、第三十五頁），其對所任職之滿客多超商本件遭強
盜何財物，前後供述不一，原判決遽援用第一審判決附表二編號
１２所載之犯罪事實，認定滿客多超商本件遭被告強盜之財物為
現金八千元，惟未詳敘其取捨之憑據，並嫌理由不備。檢察官上
訴意旨指摘原判決違法，非無理由，認應發回更審，期臻翔適。
原判決認被告牽連犯竊盜罪部分，基於審判不可分原則，併予發
回。
據上論結，應依刑事訴訟法第三百九十七條、第四百零一條，判
決如主文。
中    華    民    國  九十五  年    三    月    二    日
                      最高法院刑事第十一庭
                          審判長法官  謝  俊  雄
                                法官  陳  世  雄
                                法官  魏  新  和
                                法官  吳  信  銘
                                法官  徐  文  亮
      本件正本證明與原本無異
                                      書  記  官
中    華    民    國  九十五  年    三    月    七    日
                                                   ｍ


司法院資訊處製作；財團法人民間司法改革基金會備份。
